【裁判字號】    99,上易,206
【裁判日期】    990423
【裁判案由】    傷害
【裁判全文】
臺灣高等法院刑事判決                 99年度上易字第206號
上  訴  人  臺灣臺北地方法院檢察署檢察官
上  訴  人
即  被  告  乙○○
上列上訴人因被告傷害案件，不服臺灣臺北地方法院98年度易字
第3095號，中華民國98年12月28日第一審判決（起訴案號：臺灣
臺北地方法院檢察署98年度偵字第17054號），提起上訴，本院
判決如下：
    主  文
原判決撤銷。
乙○○傷害人之身體，處拘役拾日，如易科罰金，以新臺幣壹
仟元折算壹日。
    事  實
一、乙○○、甲○○同為南山人壽保險股份有限公司（下稱南山
    人壽保險公司）之業務員，因係同組同事，乙○○對甲○○
    心生好感而苦心追求多年，惟屢經甲○○拒絕卻仍一再騷擾
    ，甲○○遂報請公司主管處理，於民國95年間將乙○○調職
    至基隆分公司；乙○○於98年6月16日下午2時50分許，騎乘
    機車行經臺北市信義區○○○路○段51號前，見甲○○獨自
    一人在該處人行道上等候公車，詎乙○○可預見騎機車在人
    行道上易擦撞行人，於逼近人之身體時更可能造成擦傷，竟
    基於即使撞傷人仍不違背其本意之不確定傷害犯意，逆向騎
    機車上人行道，自甲○○之右後方逼近其身旁再緊急煞車，
    因機車過於接近甲○○，致機車擦撞甲○○右手腕，甲○○
    因而受有右手腕1乘0.1公分擦傷、右手腕挫傷，乙○○於機
    車停止後掀開安全帽注視甲○○，甲○○驚嚇之餘乃持隨身
    所帶皮包內之防狼噴霧劑噴向乙○○臉部，乙○○竟接續前
    開不確定之傷害犯意，騎機車向前衝，致擦撞甲○○左膝，
    造成甲○○受有左膝瘀傷約2.5乘以1.5公分。嗣甲○○因覺
    右手腕、左膝疼痛，前往臺北市立聯合醫院仁愛院區急診驗
    傷，並報警處理。
二、案經被害人甲○○訴由臺北市政府警察局信義分局移請臺灣
    臺北地方法院檢察署檢察官偵查起訴。
    理  由
一、被告乙○○於前揭時、地逆向騎機車上人行道接近告訴人甲
    ○○身旁再煞車之事實，為被告所不否認（見原審卷第6頁
    反面、第47頁），事後告訴人於同日下午4時32分前往臺北
    市立聯合醫院仁愛院區急診，經醫師診斷其受有右手腕1乘
    0.1公分擦傷、右手腕挫傷，有臺北市立聯合醫院仁愛院區
    98年6月16日之驗傷診斷書在卷足憑（見偵查卷第14頁），
    堪認告訴人右手腕受有傷害明確。據告訴人指述手部受傷之
    原因：「（你手怎麼會受傷？）我感覺我被1個東西刮到，
    當時一時沒有反應，我很緊張。我感覺到被告已經貼我貼得
    很近，被告是騎車在靠我很近的地方緊急煞車，要看我坐幾
    號公車。我那時只覺得有東西刮到我的手，是什麼東西我不
    能肯定。我在等公車時被告是從我後方逆向騎上人行道，我
    後面沒有長眼睛不知道後面什麼人會衝上來。被告的車頭對
    著我，他從我的右手邊來。我當時是在看公車站牌，我是站
    在被告機車斜左前方」（見原審卷第44頁至第45頁反面），
    核諸被告於偵訊時承認：「告訴人在我機車的左側邊」、「
    我那時摩托車是熄火」（見偵查卷第25頁），堪認告訴人指
    述被告從其右後方騎車逼近其右手邊而緊急煞車，應非虛捏
    。再以被告之主觀犯意而言，被告當時騎車看見告訴人在人
    行道上等車，若單純擬與告訴人打招呼，減速停靠路邊再大
    聲叫喚告訴人即可，實無須刻意回頭逆向騎車上人行道，且
    自告訴人後方靠近，被告此等舉動，顯與常情有悖，益知被
    告乃故意趁告訴人不備，逼近其身旁。何況，機車係動力交
    通工具，自有相當之速度及衝撞力道，而人行道為維護行人
    安全，避免人行道上之行人受疾行機車撞擊之危險，依道路
    交通安全規則第99條第1項第6款之規定，駕駛人須將機車熄
    火後，以人力牽引方式始可上人行道。被告明知上情，竟仍
    逆向騎上人行道，自告訴人後方逼近其身旁，是以機車之動
    力力道過度貼近告訴人之身體，被告應知悉伊之機車有擦傷
    告訴人之可能，乃心存即使機車擦傷告訴人仍不違背其本意
    ，仍執意為之，因此，被告逆向騎車上人行道逼近告訴人之
    身體，會造成告訴人右手腕受傷之結果，為被告所明知並不
    違背其本意，且兩者間有相當因果關係，則被告確有擦撞甲
    ○○右手腕，致甲○○受有右手腕1乘0.1公分擦傷、右手腕
    挫傷之行為。再告訴人甲○○於偵查中具結證稱：「98年6
    月16日下午，被告騎摩托車逆向上忠孝東路5段51號前的人
    行道，在我面前緊急煞車，幾乎快撞到我，他掀開安全帽的
    前罩狠瞪我，因為他長期騷擾，我隨身都有帶有防狼噴霧劑
    ，我就拿防狼噴霧劑噴他，他就騎摩托車撞我。（見偵查卷
    第21頁），於原審中證稱：「…膝蓋的傷勢確實是被告衝撞
    造成的，如果我不噴防狼噴霧劑被告也可能朝我方衝撞，我
    膝蓋受傷是被被告車子前方面板或是側邊的位置撞到。…那
    時被告沒有把安全帽拿起來，被告只有把前罩掀開，我只能
    對著被告的臉部噴，我看不到被告有無不舒服的反應，也沒
    有看到被告後續的動作，被告一往前騎車我就趕快跳到旁邊
    的騎樓去。」（見原審卷第45頁正、反面），而告訴人確有
    左膝瘀傷約2.5乘以1.5公分，並有臺北市立聯合醫院仁愛院
    區98年6月17日驗傷診斷書1份在卷足憑（見偵查卷第23頁）
    ，參酌被告稱伊遭防狼噴霧劑噴灑後便騎車離開現場前往加
    油站清洗等情（偵查卷第5、6頁），顯見當時被告眼睛視線
    仍屬正常，被告猶以即使撞傷人仍不違背其本意之不確定傷
    害犯意，騎車加速向前，致機車擦撞告訴人甲○○左膝，造
    成左膝瘀傷約2.5乘以1.5公分之傷害，足見其有傷害犯行甚
    明。雖被告否認衝撞告訴人致其受傷，辯稱：伊機車熄火停
    在告訴人旁邊，告訴人持不詳物品噴伊臉部，伊趕緊發動機
    車離開，欲到前方100公尺加油站沖洗，伊沒有騎車衝撞告
    訴人云云；惟告訴人對此已詳述甚明，且有其左膝受傷之驗
    傷診斷書為證，足見告訴人之傷勢，確係被告之故意行為所
    造成，被告僅是空言否認，顯不足採。綜上，本案事證明確
    ，被告傷害犯行，洵堪認定。
二、論罪科刑：
  (一)核被告所為，係犯刑法第277條第1項傷害罪。被告就前開所
    為之傷害罪，係於同一密接之時間內，接續傷害告訴人，該
    2 次傷害行為，獨立性極為薄弱，依一般社會觀念難以強行
    分離，顯係基於單一犯意接續所為，侵害同一法益，為接續
    犯，屬單純一罪。
  (二)按被告以外之人於審判外之言詞或書面陳述，除法律有規定
    者外，不得作為證據。刑事訴訟法第159條第1項固定有明文
    ，惟被告以外之人於審判外之陳述，雖不符同法第159條之1
    至之4之規定，而經當事人於審判程序同意作為證據，法院
    審酌該言詞陳述或書面陳述作成時之情況，認為適當者，亦
    得為證據；當事人、代理人或辯護人於法院調查證據時，知
    有第159條第1項不得為證據之情形，而未於言詞辯論終結前
    聲明異議者，視為有前項之同意，此亦據同法第159條之5規
    定甚明。查本件被告、檢察官於原審準備程序中均未就證據
    能力提出爭執，且迄於言詞辯論終結前，亦未就原審所調查
    之證據主張有刑事訴訟法第159條第1項不得為證據之情形，
    應認均已同意得作為本案之證據。經審酌各該證據資料作成
    時之一切客觀情況，認無不適當之情事，均認有證據能力。
三、原審認被告犯行罪證明確，予以論罪科刑，固非無見，惟被
    告在告訴人甲○○持防狼噴霧劑噴灑其臉部後，接續傷害之
    犯意，騎機車向前擦撞告訴人，致告訴人受有左膝瘀傷約2.
    5乘以1.5公分等情，已據告訴人甲○○證述綦詳，復有驗傷
    單診斷書可稽，難謂被告此部分並無傷害之不確定故意，原
    判決遽採被告辯解而為被告此部分無罪之諭知（本件檢察官
    僅以一犯罪事實起訴），尚有未洽，檢察官就此提起上訴，
    自屬於法有據，應由本院將原判決撤銷改判；爰審酌被告與
    告訴人前為同事，告訴人不堪被告追求騷擾，於95年間報請
    公司主管將被告調職至基隆分公司，有告訴人提出之業務員
    訂約申請書、新進業務人員面談紀錄表、手機簡訊畫面翻拍
    照片、南山人壽保險公司對性騷擾案之調查函、被告手寫紙
    條、遠傳來電過濾資料可考（見偵查卷第15至17頁、第37至
    55 頁、第61頁、原審卷第11至21頁、第22頁、第28頁、第
    29頁），被告明知告訴人對伊已心生恐懼及嫌惡，不願與被
    告有任何來往，竟仍故意騎車自告訴人後方逼近其身體，擦
    傷告訴人右手腕、左膝等成傷，被告之犯罪動機、惡性、手
    段及造成告訴人之心理困擾非輕；惟告訴人右手腕、左膝所
    受傷勢尚屬輕微，被告前無犯罪紀錄，有被告前案紀錄表附
    卷足徵（見原審卷第50頁），素行尚可，犯後仍否認犯罪等
    一切情狀，量處如主文所示之刑，並諭知易科罰金之折算標
    準。
據上論斷，應依刑事訴訟法第369條第1項前段、第364條、第299
條第1項前段，刑法第277條第1項、第41條第1項前段、刑法施行
法第1條之1，判決如主文。
本案經檢察官王壬貴到庭執行職務。
中    華    民    國    99    年    4    月    23     日
                  刑事第二十三庭  審判長法  官  許宗和
                                        法  官  林海祥
                                        法  官  潘進柳
以上正本證明與原本無異。
不得上訴。
                                        書記官  任正人
中    華    民    國    99    年    4     月    23    日
附錄本案論罪科刑法條全文：
中華民國刑法第277條
傷害人之身體或健康者，處3 年以下有期徒刑、拘役或1 千元以
下罰金。
犯前項之罪因而致人於死者，處無期徒刑或7 年以上有期徒刑；
致重傷者，處3 年以上10年以下有期徒刑。

司法院資訊處製作；財團法人民間司法改革基金會備份。
